【裁判字號】    85,台上,5644
【裁判日期】    851129
【裁判案由】    違反懲治盜匪條例
【裁判全文】
最高法院刑事判決                              八十五年度台上字第五六四四號
    上訴人  甲○○
右上訴人因違反懲治盜匪條例案件，不服台灣高等法院中華民國八十五年八月三十一
日第二審判決（八十五年度上訴字第二六四七號，起訴案號：台灣板橋地方法院檢察
署八十五年度偵字第一七五八號），提起上訴，本院判決如左：
    主  文
原判決撤銷，發回台灣高等法院。
    理  由
本件原判決認定上訴人甲○○意圖為自己不法之所有，於民國八十五年一月十日下午
二時十分許，持其所有之扁鑽一把，侵入台北縣蘆洲鄉○○路一○三號四樓王滿之屋
內，以該扁鑽抵住王滿脖子，強押至該屋工作室，使王滿及在該工作室之陳淑玲喪失
抗拒能力而分別交付身上之現款新台幣（下同）四千五百元及一千六百元等情，因而
撤銷第一審判決，改判仍論上訴人以懲治盜匪條例第五條第一項第一款意圖為自己不
法之所有致使不能抗拒而使他人交付其物罪及槍彈藥刀械管制條例第十二條第三項
之非法持有刀械罪，二罪間有方法結果之牽連關係，從一重之盜匪罪處斷，固非無見
。
惟查：(一)審理事實之法院，對於案內一切證據，除認為不必要者外，均應詳為調查，
然後基於調查證據所得之心證，以為判斷事實之基礎，如有應行調查之證據未經依法
調查，率予判決，自係應於審判期日調查之證據未予調查，顯屬違法。按扁鑽必須符
合槍彈藥刀械管制條例第四條第三款之附圖例示者，始足當之，此觀該條款規定自
明。卷查本件上訴人矢口否認犯罪，原判決所指之「扁鑽」又未經扣案，雖被害人王
滿、陳淑玲曾於警訊及第一、二審中稱上訴人係持扁鑽行劫，然被害人亦曾於檢察官
偵查時稱上訴人所持之物為「像似扁鑽的利器」（見偵查卷第三七頁背面），復於八
十五年七月十四日警訊時再就當時上訴人所持兇器詳為描述係「類似扁鑽起子尖頭（
如附表）」，並繪圖存卷為證（見原審卷第三六－三八頁）。觀諸被害人所繪該兇器
圖，顯異於槍彈藥刀械管制條例第四條第三款所附之扁鑽例示圖，則上訴人所持兇
器究竟為何﹖是否屬該條例所稱之扁鑽﹖尚有審究之餘地，原審未經詳察，率行判決
，未免速斷，難謂無應於審判期日調查之證據而未予調查之違法。(二)原判決以膠帶一
件係上訴人所有供犯罪所用之物，適用刑法第三十八條第一項第二款併予宣告沒收。
經查該膠帶雖據被害人王滿陳稱送交警方（見原審卷第四七頁），並由警方送鑑驗指
紋（見一審卷第三六、三七頁），惟遍閱全卷並無經警將該膠帶送交檢察官或法院扣
案之記載，則何來提示該膠帶證物予上訴人辨認，並據以認定事實、宣告沒收﹖矧就
原判決事實欄所載，上訴人係於取得被害人所交付之現款，並逕自搜尋其他財物無著
後，始以自備之膠帶捆綁被害人等之手腳，再行離去等情以觀，可見該膠帶並非上訴
人用於強劫財物，則原判決認其為供犯罪所用之物，尚嫌無據。上訴意旨指摘原判決
不當，為有理由，應認有發回更審之原因。
據上論結，應依刑事訴訟法第三百九十七條、第四百零一條，判決如主文。
中      華      民      國    八十五    年     十一     月    二十九    日
                              最高法院刑事第二庭
                                  審判長法官  施  文  仁
                                        法官  陳  炳  煌
                                        法官  張  淳  淙
                                        法官  洪  文  章
                                        法官  林  錦  芳
      右正本證明與原本無異
                                              書  記  官
中      華      民      國    八十五    年     十二     月      三      日


司法院資訊處製作；財團法人民間司法改革基金會備份。
